【裁判字號】    97,交聲,709
【裁判日期】    970331
【裁判案由】    聲明異議
【裁判全文】
臺灣臺中地方法院交通事件裁定         97年度交聲字第709號
原處分機關  交通部公路總局臺中區監理所
異  議  人  乙○○
即受處分人
上列異議人因違反道路交通管理處罰條例案件，對於交通部公路
總局臺中區監理所民國96年12月24日所為之處分（中監違字第裁
60-GD0000000號裁決書），聲明異議，本院裁定如下：
    主    文
異議駁回。
    理    由
一、原處分機關即交通部公路總局臺中區監理所（下稱原處分機
    關）係以：異議人即受處分人乙○○（下稱受處分人）於民
    國九十六年八月三日十六時三十五分許，駕駛車號七Ｕ－四
    九九號自用大貨車，在臺中市○○路與大誠街口，因「駕車
    行經有燈光號誌管制之交岔路口闖紅燈（左轉）」違規，經
    臺中市警察局第一分局大誠分駐所警員甲○○，以違反道路
    交通管理處罰條例第五十三條第一項之規定舉發。嗣經原處
    分機關於九十六年十二月二十四日，以中監違字第裁六Ｏ－
    ＧＤ0000000號裁決書，裁處其罰鍰新臺幣（下同）
    五千四百元，並依道路交通管理處罰條例第六十三條第一項
    記違規點數三點。
二、聲明異議意旨略以：受處分人於上開時間，駕駛車號七Ｕ－
    四九九號自用大貨車，沿臺中市○○路，由三民路三段往中
    華路二段方向行駛，至精武路與大誠街口，當時燈光號誌為
    綠燈，因前方車輛欲轉至停車場而停止，致其駕駛之自用大
    貨車亦因停等前方車輛而無法通行，至其可行駛時燈光號誌
    已轉為紅燈，因受處分人已駛越路口停止線無法倒回，因而
    左轉進入大誠街，並未闖紅燈，且警員是在大誠街與福音街
    口執行勤務，看到其駕駛之自用大貨車時，已有時間上的落
    差，且其當時有看到警員執行勤務，不可能當著警員面前違
    規，爰請求撤銷原處分等語。
三、按受處分人，不服第八條主管機關所為之處罰，得於接到裁
    決書之翌日起二十日內，向管轄地方法院聲明異議，道路交
    通管理處罰條例第八十七條第一項定有明文；依道路交通管
    理處罰條例第八十七條規定向管轄法院聲明異議之期間，自
    裁決送達之翌日起算，並得依法扣除在途期間及聲請回復原
    狀，道路交通管理處罰條例第八十七條第一項、道路交通案
    件處理辦法第十二條分別定有明文。次按道路交通案件處理
    辦法第十二條規定交通案件聲明異議之在途期間扣除，依下
    列規定辦理：一、居住於臺灣地區者：（二）當事人非居住
    於處罰機關所在之鄉、鎮、市（包括縣轄市、省轄市及院轄
    市），但居住於受理聲明異議案件法院之管轄區域者，依本
    標準第二條第一款中之「地方法院在途期間」欄所載日數，
    扣除在途期間，法院訴訟當事人在途期間標準第四條第一款
    第二目亦定有明文。再按處理違反道路交通管理事件，有關
    文書送達之程序，依行政程序法之規定，為違反道路交通管
    理事件統一裁罰基準及處理細則第五條所明定。原處分機關
    依法送達上開違反道路交通管理事件裁決書至受處分人住所
    臺中縣烏日鄉○○路四四一號，因不獲會晤受處分人時，且
    無有辨別事理能力之同居人、受僱人或應送達處所之接收郵
    件人員，而由郵政機關人員於九十七年一月二日，依行政程
    序法第七十四條規定，將上開裁決書寄存送達地之郵政機關
    烏日郵局，並作送達通知書二份，一份黏貼於受處分人住所
    門首，另一份置於該送達處所信箱，以為送達。受處分人於
    九十七年一月二十三日，始具狀聲明異議，固已逾二十日之
    不變期間，然受處分人係居住於臺中縣烏日鄉○○路四四一
    號，與原處分機關所在之臺中縣大肚鄉○○路○段二號，顯
    不在同一鄉、鎮、市，而居住於本院之管轄區域，自依法院
    訴訟當事人在途期間標準第二條第一款之規定，扣除在途期
    間三日，是本案聲明異議並未逾期，核先說明。
四、按車輛面對圓形紅燈表示禁止通行，不得超越停止線或進入
    路口，道路交通標誌標線號誌設置規則第二百零六條第一項
    第五款定有明文；汽車駕駛人，行經有燈光號誌管制之交岔
    路口闖紅燈者，處新臺幣一千八百元以上五千四百元以下罰
    鍰，並記違規點數三點，道路交通管理處罰條例第五十三條
    第一項、第六十三條第一項第三款分別定有明文。經查：
（一）受處分人乙○○係於九十六年八月三日十六時三十五分許
      ，駕駛車號七Ｕ－四九九號自用大貨車，沿臺中市○○路
      ，由三民路三段往中華路二段方向行駛，行經精武路與大
      誠街口，於燈光號誌顯示為圓形紅燈時，由精武路左轉大
      誠街往福音街方向闖紅燈違規，適遇臺中市警察局第一分
      局大誠分駐所警員甲○○、許銘宏，站立在臺中市○○街
      與福音街路口執行勤務，即鳴笛攔查，受處分人即停車受
      檢，甲○○、許銘宏當場告知受處分人往後方觀看，大誠
      街燈光號誌為綠燈通行號誌，精武路燈光號誌為紅燈禁止
      通行號誌，且無受處分人所稱於綠燈時通行至精武路與大
      誠街口，因前方車輛欲轉至停車場而停止，致其駕駛之自
      用大貨車亦因停等前方車輛而無法通行，至其可行駛時燈
      光號誌已轉為紅燈，因其已駛越路口停止線無法倒回，因
      而左轉進入大誠街，並未闖紅燈之情事等情，業據證人甲
      ○○於本院訊問時結證明確，並有甲○○開立之舉發違反
      道路交通管理事件通知單、事後拍攝之舉發現場照片十一
      張、職務報告、受處分人提供之現場示意圖、臺中市電子
      地圖查詢結果各一張附卷可稽，堪信為真實。受處分人雖
      猶辯稱：警員是在大誠街與福音街口執行勤務，看到伊時
      已有時間上的落差等語，惟甲○○、許銘宏雖立於大誠街
      與福音街路口執行勤務，然距受處分人違規地點即精武路
      與大誠街口僅約二十公尺，且甲○○鳴笛攔查，受處分人
      停車受檢時，甲○○、許銘宏當場告知受處分人往後方觀
      看，大誠街燈光號誌為綠燈通行號誌，精武路燈光號誌為
      紅燈禁止通行號誌等情，既據證人甲○○於本院訊問時證
      述明確，顯然並無受處分人辯稱時間上落差的問題。
（二）參諸舉發警員甲○○與受處分人本不相識，亦無任何怨隙
      ，於本院時復具結作證，如有虛偽陳述，依法須負偽證刑
      責，已難認甲○○有甘冒偽證刑責的風險，而故意誣陷受
      處分人之動機及必要性。加以甲○○本身係依法執行勤務
      ，其依法定職權舉發交通違規，除其執行程序有違反法令
      規定之外，就實體之事項，本受合法與真實之推定。而按
      現行法規，並無任何要求警員必須以科學設備，取得交通
      違規事項，始得據以掣單舉發之規定；更無警員被安排在
      特定路口持照相機拍攝闖紅燈之取締勤務，則以一般闖紅
      燈者，在闖越紅燈號誌之路口時，常在一瞬間，倘非在設
      有闖越紅燈之照相器材之路口，實難要求警方一定要提出
      違規者闖紅燈之照片作為證據。本件舉發警員甲○○本於
      其知覺作用，認知受處分人有闖紅燈違規事實，既無任何
      證據足證其值勤過程有何違反法令情事，揆諸上揭說明，
      自應推定舉發之違規事實確屬真實。受處分人空言指摘原
      舉發不當，尚屬無據。從而，原處分機關依道路交通管理
      處罰條例第五十三條第一項及第六十三條第一項第三款之
      規定，裁處受處分人罰鍰五千四百元，並記違規點數三點
      ，於法並無不合，本件異議為無理由，應予駁回。
五、據上論斷，應依道路交通管理處罰條例第八十七條第二項、
    道路交通案件處理辦法第十九條，裁定如主文。
中    華    民    國    97    年    3     月    31    日
                        交通法庭  法  官  陳  得  利
上正本證明與原本無異。
如不服本裁定應於送達後五日內向本院提出抗告狀。
                                  書記官  鐘  麗  芳
中    華    民    國    97    年    3     月    31    日


司法院資訊處製作；財團法人民間司法改革基金會備份。
